【裁判字號】    96,易,3605
【裁判日期】    970527
【裁判案由】    詐欺
【裁判全文】
臺灣高雄地方法院刑事判決              96年度易字第3605號
公  訴  人  臺灣高雄地方法院檢察署檢察官
被      告  甲○○
被      告  丙○○
上列被告因詐欺案件，經檢察官聲請簡易判決處刑（95年度偵字
第33268 號）及移送併案審理（臺灣新竹地方法院檢察署96年度
偵字第7094號），本院認不宜以簡易判決處刑，改依通常程序審
理，判決如下：
    主  文
甲○○幫助意圖為自己不法之所有，以詐術使人將本人之物交付
，處有期徒刑參月，如易科罰金，以新臺幣壹仟元折算壹日，減
為有期徒刑壹月又拾伍日，如易科罰金，以新臺幣壹仟元折算壹
日。
丙○○幫助意圖為自己不法之所有，以詐術使人將本人之物交付
，處拘役貳拾日，如易科罰金，以新臺幣壹仟元折算壹日，減為
拘役拾日，如易科罰金，以新臺幣壹仟元折算壹日。
    事  實
一、甲○○可預見詐騙集團等不法份子經常利用他人所申請之存
    款帳戶、提款卡、印章及密碼轉帳等方式，獲取不法利益並
    逃避執法人員之追查，亦知提供金融帳戶、存摺簿、提款卡
    及密碼予陌生人士使用，常與財產犯罪密切相關，可能被詐
    騙犯罪集團所利用以遂其等恐嚇取財或詐欺犯罪及隱匿、掩
    飾其等犯罪所得財物或財產上利益之目的，竟基於幫助他人
    詐欺取財之不確定故意，於民國95年9 月5 日下午1 、2 時
    許，在位於臺南縣永康市○○○路85℃咖啡店，將其所有臺
    北富邦銀行股份有限公司（下稱臺北富邦銀行）永康分行帳
    號00000000000 號及安泰商業銀行股份有限公司（下稱安泰
    銀行）永康分行帳號00000000000000號之存摺、提款卡、密
    碼等，提供予係屬莊志偉所組成詐欺集團中自稱「李文仁」
    之人使用。
二、丙○○可預見詐騙集團等不法份子經常利用他人所申請之存
    款帳戶、提款卡、印章及密碼轉帳等方式，獲取不法利益並
    逃避執法人員之追查，亦知提供金融帳戶、存摺簿、提款卡
    、印章及密碼予陌生人士使用，常與財產犯罪密切相關，可
    能被詐騙犯罪集團所利用以遂其等恐嚇取財或詐欺犯罪及隱
    匿、掩飾其等犯罪所得財物或財產上利益之目的，竟基於幫
    助他人詐欺取財之不確定故意，於民國94年12月8 日至95年
    7 月12日間某日，在屏東市火車站附近，以2,000 元之代價
    ，將其所有第一商業銀行股份有限公司（下稱第一銀行）潮
    洲分行帳號0000000000 0號之存摺、提款卡、印章、密碼等
    ，提供予係屬莊志偉所組成詐欺集團中姓名年籍不詳綽號「
    阿明」之人使用。
三、嗣莊志偉所組成之詐欺集團成員意圖為自己不法之所有，於
    如附表一、二所示之時間，以如附表一、二所示之詐欺方法
    ，使如附表一、二所示之被害人陷於錯誤，將如附表一、二
    所示之金錢分別匯入如附表一、二所示之上開帳戶。嗣經警
    循線查獲上開詐欺集團，始悉上情。
四、案經高雄縣政府警察局移送臺灣高雄地方法院檢察署檢察官
    偵查後聲請簡易判決處刑暨經新竹市政府警察局第三分局報
    請臺灣新竹地方法院檢察署檢察官併案審理。
    理  由
壹、程序部分：
一、按數同級法院管轄之案件相牽連者，得合併由其中一法院管
    轄；有左列情形之一者，為相牽連之案件：二、數人共犯一
    罪或數罪者，刑事訴訟法第6 條第1 項、第7 條第2 款分別
    定有明文；而前所謂「共犯」者，係採廣義理論，包括幫助
    犯在內。又刑事訴訟法第7 條第2 款之立法意旨，係在相牽
    連案件有其事證之關連性，若同一訴訟程序審理，因各項人
    證、物證之相互勾稽，有助於直接審判法官證據心證之形成
    ，為發現事實所必要之法定程序；再由司法院大法官釋字第
    582 號解釋意旨，亦可認定在數人共犯一罪情形下，若依追
    加起訴，或依牽連管轄，以同一訴訟程序進行審理，為案件
    發現事實所必要，並有助訴訟經濟之要求。查本件被告甲○○、丙○○之住居所，分別設於臺南市、屏東縣，此為被告
    甲○○、丙○○所自承，並經本院依職權查詢被告戶籍資料
    屬實，是本件檢察官於96年8 月27日聲請簡易判決處刑時，
    被告2 人之住居所均非在本院轄區。又被告甲○○交付帳戶
    之存摺、提款卡及其密碼之地點為臺南縣（見被告95年12月
    29日偵查筆錄；偵卷第6 頁反面），另被告丙○○交付帳戶
    之存摺、提款卡及其密碼之地點則為屏東縣屏東市（見本院
    卷第39頁；偵卷第14頁、第40頁反面）；再者，遭詐騙而將
    金錢匯入上開被告甲○○帳戶之被害人戊○○居住於雲林縣
    ，並係在雲林縣使用ATM 以轉帳方式，將款項匯入被告甲○○設於臺南縣之上開臺北富邦銀行永康分行帳戶，至被害人
    丁○○係居於新竹市，並係在新竹市使用ATM 轉帳方式，將
    款項匯入被告甲○○設於臺南縣之上開安泰銀行永康分行帳
    戶；另遭詐騙而將金錢匯入上開被告丙○○帳戶之被害人乙○○居住於臺北縣，並係在臺北縣利使用ATM 以轉帳方式，
    將款項匯入被告丙○○設於屏東縣之上開帳戶；另遭詐騙而
    將金錢匯入上開被告丙○○帳戶之被害人己○○居住於臺北
    縣，並係在臺北縣使用ATM 以轉帳方式，將上開款項匯入被
    告丙○○設於屏東縣之上開帳戶等情，亦經被害人戊○○、
    丁○○、己○○、乙○○於警詢中證陳明確，並提出相關匯
    款單據附卷足證，則被告之犯罪地亦非在本院轄區。從而，
    被告甲○○、丙○○犯本案之犯罪地，及其住所地、所在地
    均非在本院管轄區域，惟查其等係幫助案外人莊志偉及所屬
    集團成員犯詐欺取財罪，而莊志偉等人已經臺灣高雄地方法
    院檢察署檢察官以95年度偵字第25321 、33268 號起訴，並
    由本院以96年度訴字第364 號審理在案，則依前揭牽連管轄
    之規定，本院就被告甲○○、丙○○幫助詐欺犯行，自亦一
    併取得管轄權，核先敘明。
二、按刑事訴訟法第302條第1款規定，案件曾經判決確定者，應
    諭知免訴之判決，係以同一案件，已經法院為實體上之確定
    判決，該被告應否受刑事制裁，即因前次判決而確定，不能
    更為其他有罪或無罪之實體上裁判。此種情形，係因審判不
    可分之關係，在審理事實之法院，對於全部犯罪事實，按照
    刑事訴訟法第267 條規定本應予以審判，故其確定判決之既
    判力，亦自應及於全部之犯罪事實。然若非同一案件，而屬
    另一犯罪，檢察官或自訴人如就此部發生之事實依法起訴，
    既不在曾經確定判決之範圍以內，受訴法院自仍應為有罪或
    無罪之實體上裁判，有最高法院81年度臺非字第262 號判決
    意旨參照。查被告甲○○前於95年間，固因詐欺案件，經臺
    灣臺南地方法院以96年度簡字第447 號判處有期徒刑3 月，
    並於96年3 月29日確定，惟該案之犯罪事實：係被告甲○○
    「基於幫助他人詐欺之犯意，於95年9 月6 日下午2 時許，
    在臺南市○○區○○路一段122 號『7-11超商前』，將以自
    己名義所申請之玉山銀行東臺南分行帳號0000000000000 號
    帳戶之存摺、提款卡、密碼、印章，交付綽號『陳專員』年
    籍不詳之成年男子，供作匯款帳戶，藉此掩飾詐欺所得款項
    而使不易追查。嗣該男子及其所屬詐騙集團即共同基於意圖
    為自己不法所有之犯意聯絡，於95年9 月11日向陳添煙佯稱
    中獎需繳納手續費，致陳添煙陷於錯誤，於95年9 月11日下
    午1 時50分許依該詐騙集團指示，匯款62,000元至甲○○所
    有之前開帳戶」，與本件起訴事實係認：被告甲○○於95年
    9 月5 日許，在上開85℃咖啡店，將其所有上開臺北富邦銀
    行永康分行及安泰商業銀行永康分行帳戶之存摺、提款卡、
    密碼等，提供予詐欺集團使用，嗣該詐欺集團之成員意圖為
    自己不法之所有，於如附表一所示之時間，以如附表一所示
    之詐欺方法，使被害人戊○○、丁○○陷於錯誤，將如附表
    一所示之金錢匯入如附表一所示之帳戶等語，據此，二者相
    較，被告所提供詐欺集團之存摺、提款卡、密碼係屬不同，
    且著手幫助詐欺之時間即交付存摺、提款卡、密碼之時間亦
    非同時，又被害人亦屬相異，另被告甲○○與詐欺集團成員
    之聯繫電話及所幫助詐欺之對象均有不同，業經被告甲○○
    於本院審理時供述明確（見本院卷第59頁、60頁），復以，
    二者被害人遭詐騙之時間，均在95年7 月1 日之後，被告甲○○之上開幫助詐欺行為，亦無成立連續犯之餘地，是以，
    顯見本案與上開臺南地方法院96年度簡字第447 號確定判決
    所認定之事實並非同一案件，本案自非上開臺南地方法院確
    定判決效力所及，併先敘明。
三、證據能力部分：
    按被告以外之人於審判外之言詞或書面陳述，除法律有規定
    者外，不得作為證據，刑事訴訟法第159 條第1 項固定有明
    文；惟被告以外之人於審判外之陳述，雖不符刑事訴訟法第
    159 條之1 至第159 條之4 之規定，而經當事人於審判程序
    同意作為證據，法院審酌該言詞陳述作成時之情況，認為適
    當，亦得為證據；或當事人、代理人或辯護人於法院調查證
    據時，知有刑事訴訟法第159 條第1 項不得為證據之情形，
    而未於言詞辯論終結前聲明異議者，視為有前項之同意，同
    法第159 條之5 第1 項、第2 項亦有明文。本件證人即被害
    人戊○○、丁○○、己○○、乙○○於警詢中之陳述，及卷
    附之戊○○提出之土地銀行存摺交易明細、丁○○提出之合
    作金庫銀行自動櫃員機交易明細、己○○提出之郵政儲金匯
    業局自動櫃員機儲戶交易明細、乙○○提出之陽信商業銀行
    新店簡易分行客戶對帳單、臺北富邦銀行永康分行95年10月
    11日（95）北富康第203 號函暨所附被告甲○○開戶資料與
    帳戶交易明細、安泰銀行95年10月17日（95）安永字第6000
    398 號函暨所附被告甲○○開戶資料與交易明細、第一銀行
    95年10月2 日一潮字第335 號函暨所附被告丙○○開戶資料
    與交易明細等，雖均係被告以外之人於審判外之書面陳述，
    然查無刑事訴訟法第159 條之1 至第159 條之4 之傳聞證據
    例外情形，且當事人均不爭執可作為證據使用，依刑事訴訟
    法第159 條之5 第2 項之規定，本院審酌該證據作成之情況
    ，認為適當，得為證據。
貳、實體部分：
一、上揭事實，業據被告甲○○、丙○○於本院審理時坦承不諱
    ，核與被害人戊○○、丁○○、己○○、乙○○於警詢時證
    述內容相符（偵卷第42頁、第42頁、第73頁、第75頁反面；
    臺灣新竹地方法院檢察署96年度偵字第7094號卷第8 頁、第
    9 頁），並有戊○○提出之土地銀行存摺交易明細、丁○○
    提出之合作金庫銀行自動櫃員機交易明細、己○○提出之郵
    政儲金匯業局自動櫃員機儲戶交易明細、乙○○提出之陽信
    商業銀行新店簡易分行客戶對帳單、臺北富邦銀行永康分行
    95年10月11日（95）北富康第203 號函暨所附被告甲○○開
    戶資料與帳戶交易明細、安泰銀行95年10月17日（95）安永
    字第6000398 號函暨所附被告甲○○開戶資料與交易明細、
    第一銀行95年10月2 日一潮字第335 號函暨所附被告丙○○
    開戶資料與交易明細（見偵卷第44頁、第74頁、第76頁反面
    、第78頁至82頁、第93頁至第97頁；上開臺灣新竹地方法院
    檢察署偵卷第13頁至第16頁）在卷可佐，足認被告2 人之自
    白均與事實相符，本案事證明確，被告甲○○、丙○○犯行
    均足堪認定。
二、又按刑法上之幫助犯，係對於犯罪與正犯有共同之認識，而
    以幫助之意思，對於正犯資以助力，而未參與實施犯罪之行
    為者而言（最高法院75年度臺上字第1509號、84年度台上字
    第5998號、88年度臺上字第1270號判決參照）；是以如未參
    與實施犯罪構成要件之行為，且係出於幫助之意思提供助力
    ，即屬幫助犯，而非共同正犯，是本案被告甲○○、丙○○
    雖提供其所有上開金融機構帳戶之存摺、金融卡、印章、密
    碼，供詐騙集團成員作為詐欺取財匯款使用，惟被告甲○○
    、丙○○均係單純提供該帳戶之存摺、金融卡、印章、密碼
    供人使用之行為，並不等同於向被害人施以欺罔之詐術行為
    ，且亦無證據證明被告甲○○、丙○○有參與詐欺取財犯行
    之構成要件行為，則被告甲○○、丙○○上開所為，顯係對
    於詐欺集團成員遂行詐欺取財犯行，資以助力，自應論以幫
    助犯。
三、核被告甲○○、丙○○所為，均係犯刑法第30條第1 項前段
    、第339 條第1 項之幫助詐欺取財罪。又被告甲○○、丙○○提供上揭帳戶之存摺、金融卡、密碼幫助犯罪集團為數次
    詐欺取財之犯行，均係一行為同時觸犯幫助詐欺取財罪，為
    同種想像競合犯，應依刑法第55條規定，以幫助詐欺取財罪
    處斷。另被告甲○○、丙○○，並未實際參與詐欺犯行，所
    犯情節較正犯輕微，爰依刑法第30條第2 項規定，減輕其刑
    。爰審酌被告甲○○、丙○○雖均未實際參與詐欺取財犯行
    ，但其提供帳戶供不法犯罪集團使用，不僅造成執法機關不
    易查緝犯罪行為人，嚴重危害社會治安，助長社會犯罪風氣
    ，更造成被害人求償上之困難，惟被告甲○○、丙○○犯後
    均坦承犯行，態度尚可，及被害人遭詐騙之金額多寡等一切
    情狀，分別量處如主文所示之刑，並考量本案犯罪情節、被
    告之經濟能力，均諭知易科罰金之標準。又被告甲○○、丙○○上開犯罪時間，均係在96年4 月24日以前，合於中華民
    國九十六年罪犯減刑條例第2 條第1 項第3 款所定減刑之條
    件，爰分別依該條例規定減其宣告刑2 分之1 ，併諭知上開
    易科罰金之折算標準。
四、至檢察官移請併案部分（臺灣新竹地方法院檢察署96年度偵
    字第7094號），與本件起訴部分，有想犯競合犯之裁判上一
    罪關係，依審判不可分之原則，本院自得併予審理，附此敘
    明。
據上論斷，應依刑事訴訟法第299 條第1 項前段，刑法第339 條
第1 項、第30條第1 項前段、第2 項、第41條第1 項前段、第55
條，刑法施行法第1 條之1 ，中華民國九十六年罪犯減刑條例第
2 條第1 項第3 款、第7 條，判決如主文。
本案經檢察官劉慕珊到庭執行職務。
中    華    民    國    97    年    5     月    27    日
                  刑事第四庭  審判長法  官  陳  箐
                                    法  官  林俊寬
                                    法  官  王參和
以上正本證明與原本無異。
如不服本判決應於收受本判決後10日內向本院提出上訴書狀，並
應敘述具體理由，如未敘述上訴理由者，應於上訴期間屆滿後20
日內補提理由書狀於本院（均須按他造當事人之人數附繕本）「
切勿逕送上級法院」。
中    華    民    國    97    年    5     月    27    日
                                    書記官  陳惠玲
附錄本案論罪科刑法條：
中華民國刑法第339條
意圖為自己或第三人不法之所有，以詐術使人將本人或第三人之
物交付者，處5 年以下有期徒刑、拘役或科或併科1 千元以下罰
金。
以前項方法得財產上不法之利益或使第三人得之者，亦同。
前二項之未遂犯罰之。
附表一：被告甲○○幫助詐騙金額總計為4萬7,000元
┌──┬──────┬───┬────────┬────────────┬─────┐
│編號│詐 騙 時 間 │被害人│ 銀  行  帳  號 │  詐    騙    方    法  │ 詐騙金額 │
├──┼──────┼───┼────────┼────────────┼─────┤
│ １ │95年09月09日│戊○○│臺北富邦銀行永康│一名自稱「小怡」女子在網│4萬2,000元│
│    │19時許      │      │分行（帳號：7302│路聊天室向被害人佯稱欲援│          │
│    │            │      │00000000、戶名：│交需先匯款至指定帳戶，致│          │
│    │            │      │甲○○）        │被害人陷於錯誤，依指示於│          │
│    │            │      │                │95年9月15日、16日，陸續 │          │
│    │            │      │                │匯款至被告甲○○左揭帳戶│          │
│    │            │      │                │，而交付本人財物，旋即遭│          │
│    │            │      │                │提領一空。              │          │
├──┼──────┼───┼────────┼────────────┼─────┤
│ ２ │95年09月17日│丁○○│安泰銀行永康分行│詐欺集團成員以俗稱網路劫│  5,000元 │
│    │22時10分    │      │（帳號：00000000│標模式，見被害人上網標購│          │
│    │            │      │906500、戶名：吳│「電腦螢幕」，即發電子郵│          │
│    │            │      │晉泰）          │件向被害人佯稱得標，致被│          │
│    │            │      │                │害人陷於錯誤，依指示於95│          │
│    │            │      │                │年9月17日22時53分匯款至 │          │
│    │            │      │                │被告甲○○左揭帳戶，而交│          │
│    │            │      │                │付本人財物，旋即遭提領一│          │
│    │            │      │                │空。                    │          │
└──┴──────┴───┴────────┴────────────┴─────┘
附表二：被告丙○○幫助詐騙金額總計為7,314元
┌──┬──────┬───┬────────┬────────────┬─────┐
│編號│詐 騙 時 間 │被害人│ 銀  行  帳  號 │  詐    騙    方    法  │ 詐騙金額 │
├──┼──────┼───┼────────┼────────────┼─────┤
│ １ │95年07月12日│己○○│第一銀行潮州分行│詐欺集團成員以俗稱網路劫│  1,900元 │
│    │某時        │      │（帳號：00000000│標模式，見被害人上網標購│          │
│    │            │      │716 、戶名：曾光│「MP3」，即發電子郵件向 │          │
│    │            │      │仁）            │被害人佯稱得標，致被害人│          │
│    │            │      │                │陷於錯誤，依指示於95年7 │          │
│    │            │      │                │月12日21 時33分匯款至被 │          │
│    │            │      │                │告丙○○左揭帳戶，而交付│          │
│    │            │      │                │本人財物，旋即遭提領一空│          │
├──┼──────┼───┼────────┼────────────┼─────┤
│ ２ │95年07月12日│乙○○│第一銀行潮州分行│詐欺集團成員以俗稱網路劫│  5,414元 │
│    │20時55分    │      │（帳號：00000000│標模式，見被害人上網標購│          │
│    │            │      │716 、戶名：曾光│「生存遊戲專用闊刀式地雷│          │
│    │            │      │仁）            │」，即發電子郵件向被害人│          │
│    │            │      │                │佯稱得標，致被害人陷於錯│          │
│    │            │      │                │誤，依指示於95年7月12日 │          │
│    │            │      │                │21 時許匯款至被告丙○○ │          │
│    │            │      │                │左揭帳戶，而交付本人財物│          │
│    │            │      │                │，旋即遭提領一空。      │          │
└──┴──────┴───┴────────┴────────────┴─────┘


司法院資訊處製作；財團法人民間司法改革基金會備份。
